臺灣士林地方法院刑事判決　　　　　　　　　　　　九十二年度簡上字第一七一號
　　公　訴　人　臺灣士林地方法院檢察署檢察官
　　上　訴　人
　　即　被　告　斐涓言
　　選任辯護人　歐斐文律師
右上訴人即被告因妨害名譽案件，不服本院九十二年度士簡字第一○五二號中華民國
九十二年七月二十二日第一審判決（聲請簡易判決處刑案號：九十二年度偵字第九五
號）提起上訴，本院認不應以簡易判決處刑，爰改依通常程序為第一審判決如左：
    主  文
原判決撤銷。
斐涓言無罪。
    理  由
一、聲請簡易判決處刑（與起訴有同一效力）意旨略以：被告斐涓言與告訴人乙○○
    同為台北市士林區○○○路○段八八號地下一樓天母國際聯誼會（下稱天母聯誼
    會）之會員，彼此互不相識，於民國九十一年九月九日晚間九時許，乙○○進入
    該聯誼會休息室，因欲閱覽書籍而打開電燈，致將原本在休息室內睡覺之一名會
    員驚醒，乙○○未予理會，在場之被告斐涓言見狀後，乃要求乙○○向該會員道
    歉，雙方進而發生爭吵，被告斐涓言竟於走向三溫暖區途中，公然對乙○○辱罵
    ：「妳不是人」、「妳是賤貨」等語數次，因認被告斐涓言所為，係犯刑法第三
    百零九條第一項之公然侮辱罪嫌云云。
二、按犯罪事實應依證據認定之，無證據不得推定其犯罪事實；又不能證明被告犯罪
    者，應諭知無罪之判決，刑事訴訟法第一百五十四條第二項、第三百零一條第一
    項，分別定有明文。復按告訴人之告訴，本以使被告受刑事訴追為目的，故其陳
    述是否與事實相符，自應調查其他證據，以資審認（最高法院五十二年台上字第
    一三○○號判例參照）。再按認定被告有罪之事實，應憑證據，如未能發現相當
    之證據，或證據不足以證明，自不能以推測或擬制之方法，以為裁判之基礎；且
    認定事實所憑之證據，其為訴訟上之證明，須達於通常一般人均不致有懷疑，而
    得確信其為事實之程度者，始得據為有罪之認定，倘其證明尚未達到此一程度而
    有合理之懷疑存在時，尚難為有罪之認定基礎；另苟積極證據不足以為不利於被
    告事實之認定，即應為有利於被告之認定，更不必有何有利之證據。（最高法院
    三十年上字第八一六號、四十年臺上字第八六號、七十六年臺上字第四九八六號
    判例足資參酌）。
三、本件公訴人指被告斐涓言涉犯上開罪嫌，無非係以告訴人乙○○之指訴與證人即
    該聯誼會健身休息部副理甲○○於偵查中之證詞互核相符，並有該聯誼會副總經
    理盧錦泉致告訴人信函、告訴人與盧錦泉、甲○○之對話錄音譯文等件可憑為主
    要論據。訊據被告丁○○，堅詞否認有何公然侮辱犯行，辯稱：伊與另二位會員
    正在天母聯誼會休息室關燈休息，乙○○進入休息室後，不顧其他會員權益，逕
    自將休息室內全部燈光打開，致休息室內其中一名正在睡覺之會員被吵醒，伊見
    狀後，便上前要求乙○○向該名會員道歉，詎乙○○不予理會，雙方進而發生爭
    吵，伊認為乙○○不講理，乃對之表示：「一個不懂得尊重人的人算不算是人」
    ，嗣離開休息室，在前往三溫暖區○○道上，則另背對乙○○而邊走邊以「今天
    怎麼這麼倒楣！會遇到這種事！真是夠賤！」等語喃喃自語，伊既未當面指責乙○○「不是人」，更未以「賤貨」一詞公然侮辱乙○○，至其所言「賤」字，係
    指事情而非指人等語。經查：
(一)告訴人乙○○於偵查中指訴：「（被告）是面對我罵，約一公尺左右，後來她離
    開側著身，邊走邊指著我罵：『賤貨、你不是人』重複罵著」等語（見九十二年
    度偵字第九五號卷，第四十七頁背面）、嗣於本院審理時，則指訴：「在休息室
    ，我的確是坐著看雜誌，丁○○站著用手指著我罵，丁○○往三溫暖走時，確實
    面對著我罵賤貨、不是人，被告在休息室準備往外走時也有罵，而且是當著我的
    面，當時我坐在休息室的門口．．．．」等情（見本院審判筆錄），核其先後所
    陳，均指訴被告於案發當日，在離開休息室之際及之後前往三溫暖區○○道上，
    曾當面對其以「賤貨」、「不是人」等語施以言詞辱罵。然本院訊之證人即案發
    當時在場目擊被告與告訴人間爭執之天母聯誼會副理甲○○及會員戊○○、丙○○等人，其中甲○○結證稱：案發當日接獲櫃臺通知前往休息室處理會員爭吵，
    伊到達休息室時，乙○○及丁○○仍在相互爭執中，伊聽見乙○○講「她罵我賤
    貨」，被告則是說「今天很倒楣！有夠賤」，且丁○○說「賤」字時，人已經在
    休息室的最後面，準備要去洗澡，而且是背對乙○○約有七、八公尺距離等語，
    證人陳淑娟則證稱：伊進去休息室時，看見乙○○及斐涓言在爭吵，伊先後目擊
    爭吵時間約二、三十分鐘，並未聽見丁○○說什麼，之後丁○○往三溫暖走去，
    伊聽見乙○○說妳又罵我，妳才是賤貨，伊聽到後，便往丁○○方向看過去，看
    到丁○○邊走邊揮手，但因為很吵，並未聽見丁○○說什麼等語，證人戊○○亦
    證述：伊進到休息室時，看見乙○○及斐涓言因為開燈之事，丁○○要求乙○○
    道歉，二人因此發生爭吵，伊感覺二人是剛開始爭吵，丁○○用手指著乙○○，
    大概是說她應該道歉等語，前後經過約五分鐘，過程中並未聽見什麼公然侮辱的
    話，之後斐涓言沿走道要去到三溫暖區時自言自語，因為她聲音不大，伊聽不清
    楚，但是伊有聽到乙○○當場說斐涓言罵她：「賤貨」等語在卷（均見本院審判
    筆錄），查該等證人與告訴人及被告二人素不相識，就本案案情亦無利害關係，
    原無設詞偏頗，而甘冒偽證刑責之必要，渠等上開證詞應屬真實可信，而依證人
    等上開一致證述，渠等於告訴人及被告在休息室相互爭執時即已在場無訛，是以
    ，被告當時如確有告訴人所指於離開休息室之際及在前往三溫暖區○○道上對告
    訴人當面施以言詞侮辱，證人應可清楚見聞，然依渠等上開一致之證詞，係均證
    稱案發當時未聽聞被告有當面以「賤貨」、「不是人」等語辱罵告訴人，僅被告
    於前往三溫暖區○○道上邊走邊自言自語之情形，則告訴人上開指訴，是否屬實
    ，已難謂有據，應甚明確。
(二)至證人甲○○於偵查中固證述：「．．．．裴小姐（指被告）走到三溫暖較後方
    的地方，有講一句『賤貨』，我聽得較清楚，其他的話我不記得．．．．」等語
    在卷（見同上偵卷第四十七頁正面），然該等證詞係於檢察事務官詢問時所為，
    並無證據能力，且上開內容核與證人甲○○嗣於本院交互詰問時結證所稱：案發
    當時，伊一直聽到「賤」、「賤貨」這些話在重複，但是記不清楚是誰說的等語
    ，出入甚大，復與在場目擊證人陳淑娟、戊○○二人到院一致結證並未聽聞被告
    以「賤貨」等語辱罵告訴人之情並不相符，參以本件案發當時，有多名會員在場
    圍觀、告訴人與被告係相互以言詞爭吵等節，為告訴人所不否認，證人甲○○於
    本院訊問時亦結證：伊聽見被告講有關賤的事時，距離被告有七、八公尺的距離
    ，且被告當時是背對著告訴人等情明確，揆諸上開各情，證人甲○○於案發時，
    能否清楚聽聞被告口出「賤貨」之詞，已屬可疑，衡以本院訊之證人陳淑娟、戊○○二人，均一致證稱案發時亦有聽見告訴人說到「賤貨」之詞乙情明確，是證
    人甲○○或因急於勸架，乃未能正確分辨言詞之來源，進而誤認告訴人自稱丁○○罵伊賤貨即係被告本人口出「賤貨」一語，自屬可能，是證人甲○○偵查中之
    證詞，既有上開瑕疵，殊難以有特別可信之情事為由，而例外肯認該證詞之證據
    能力，是證人甲○○於偵查中之證詞，應認無證據能力，要不得採為不利被告認
    定之依據。
(三)又起訴書所指盧錦泉（即天母聯誼社副總經理）之信函，核係證人於審判外之陳
    述，並無證據能力，況盧錦泉於案發時並不在場，且由該信函之內容觀之，亦僅
    在表達該聯誼會對告訴人之歉意，與認定本案事件發生始末，並無關連性，而告
    訴人所提出其與甲○○（英文名為Ｄａｉｓｙ）及盧錦泉之對話錄音譯文，就告
    訴人發言部分，仍屬其片面指訴，至甲○○、盧錦泉部分，皆屬證人於審判外之
    證詞，均無證據能力，從而，該等信函及錄音譯文，均無從採為認定被告犯罪之
    證據。至被告坦承於案發時，曾對告訴人告以：「一個不懂得尊重人的人算不算
    是人」及自言自語表示：「今天怎麼這麼倒楣！會遇到這種事！真是夠賤！」等
    語，核與刑法公然侮辱罪之構成要件不合，亦自無從據以認定被告犯罪。
(四)綜上，公訴人所指證據，均無足使本院形成被告有罪之確信，此外，復查無其他
    積極證據足資證明被告有何公訴人所指公然侮辱之犯行，不能證明被告犯罪，依
    法應為其無罪之諭知。
四、本件被告上訴意旨否認犯行，應可採信，原審判決即有不當，自應由本院將原判
    決撤銷，改為被告無罪之諭知。另簡易案件之上訴由地方法院管轄之第二審合議
    庭辦理，如認應為無罪判決之諭知，係屬刑事訴訟法第四百五十一條之一第四項
    但書第三款之情形，應依同法第四百五十二條之規定，逕依第一審通常程序為無
    罪判決之諭知，附此敘明。
據上論斷，應依刑事訴訟法第四百五十五條之一第一項、第三項、第三百六十九條第
一項前段、第二項、第四百五十二條、第三百零一條第一項，判決如主文。
本案經檢察官簡志龍到庭執行職務。
中      華      民      國    九十三    年      二      月     十六     日
                                    臺灣士林地方法院刑事第三庭
                                        審判長法  官  雷  雯  華
                                              法  官  李  育  仁
                                              法  官  吳  祚  丞
右正本證明與原本無異。
如不服本判決應於送達後十日內向本院提出上訴狀。
                                              書記官  林  立  原
中      華      民    國    九十三    年      二      月     十六     日
